最　高　行　政　法　院　判　決　　　　　　　　　　九十一年度判字第八八二號
　　上　訴　人　嵩展工業有限公司
　　代　表　人　乙○○
　　被 上訴 人　新竹縣稅捐稽徵處
　　代　表　人　甲○○
右當事人間因營業稅事件，上訴人對於中華民國九十年三月二十二日臺北高等行政法
院八十九年度訴字第一一五號判決，提起上訴，本院判決如左：
　　主  文
上訴駁回。
上訴審訴訟費用由上訴人負擔。
　　理  由
本件上訴人上訴意旨略謂：上訴人於八十四年十一月間透過訴外人許登富與高亢科技
有限公司（下稱高亢公司）達成出售晶片沖洗槽之協議，收取訂金一五○、○○○元
，稅額七、五○○元，嗣許登富告知高亢公司取消交易，上訴人應賠償高亢公司一、
八○○、○○○元及稅額九○、○○○元，故取得高亢公司八十五年一月間開立之系
爭品名為「違約金」之統一發票。一再訴願決定及原處分均依上訴人及相關人八十六
年十二月十日法務部調查局臺北縣調查站調查筆錄，認定無交易事實，惟依刑事訴訟
法第一百五十六條第二項規定，上訴人已取具銀行匯款單二張以證有交易事實，調查
站有關無交易事實部分之調查筆錄，因自白與證據不符，不得列為證據。被上訴人如
認本案無交易事實，應負舉證責任。原判決未就此予以審酌，引為判決依據，違反證
據法則，判決有不適用法規之情事。又本件交易係違約金之支付，亦為有交易事實。
而被上訴人僅就上訴人不利之高亢公司有關上訴人銷項資料調查並引以為證據，對上
訴人有利之高亢公司有關上訴人進項資料未盡調查之責，違反行政程序法第九條規定
，其處分及決定自有所違誤。再者，財政部八十七年八月四日台財稅第八七一九五七
九八號函釋所謂查獲證物，係指於上訴人或有關連之他人處所搜索而查扣之證物而言
，今被上訴人遽引上開函釋，以財政部財稅資料中心列印予法務部調查局臺北縣調查
站之專案申請調檔統一發票查核清單之日期，即八十六年四月二十六日為調查基準日
，並不合宜。依財政部八十年八月二十二日台財稅第八○一二五三五九八號函釋，本
案調查基準日應為函查發文日，即八十六年十月十六日，被上訴人對調查基準日之認
定，顯然有誤，原判決屬不適用法規之違誤。上訴人於八十六年六月十九日補繳營業
稅，同年月二十日補報，應有稅捐稽徵法第四十八條之一規定之適用。且被上訴人八
十八年一月六日八七新縣稅法字第三一七六九號復查決定書，案情與本案完全相同，
被上訴人於該案調查基準日認定為函查日八十六年十月九日，本案調查基準日則認定
為八十六年四月二十六日，案情相同認定不同，有違行政程序法第六條之規定。原判
決對此未予斟審，違反證據法則，判決有不適用法規之情事。再依司法院釋字第三三
七號解釋意旨及財政部八十五年二月七日台財稅第八五一八四二五一號函釋，上訴人
違章當期及以後各期尚有留抵稅額或應退稅額，未有逃漏稅額，應予免罰。況且，上
訴人八十四年十一月份開立統一發票ＡＨ00000000號予高亢公司，金額一五
○、○○○元，稅額七、五○○元，此為上訴人有利情形，另取得高亢公司八十五年
一月間開立之統一發票ＡＸ00000000號，金額一、八○○、○○○元，扣抵
稅額九○、○○○元，此為上訴人不利情形，依司法院釋字三三七號解釋及財政部台
財稅第八四一六三○一一號函釋意旨，被上訴人應以九○、○○○元減除七、五○○
元後餘額八二、五○○元，為計算逃漏稅額之標準，非以九○、○○○元為計算漏稅
額之標準，被上訴人不為此斟酌答辯，判決亦屬「不適用法規者」，應予廢棄等語。
被上訴人則以：上訴人無進貨事實，卻取得高亢公司開立之ＡＸ00000000號
、銷售額一、八○○、○○○元，稅額九○、○○○元統一發票乙紙作為進項憑證申
報扣抵銷項稅額，致漏營業稅額九○、○○○元，此有代理上訴人之記帳業者楊淑慧
八十六年十二月十日於調查局台北調查站所作調查筆錄及上訴人之負責人配偶翁沼益
八十六年十一月十三日於被上訴人處所做談話筆錄及一再訴願書中陳述可稽。上訴人
雖起訴主張，其於八十四年十一月間透過許登富與高亢公司達成出售晶片沖洗槽之協
議，並收取訂金一五○、○○○元，稅額七、五○○元，嗣後高亢公司取消交易，上
訴人應賠償高亢公司一、八○○、○○○元，稅額九○、○○○元，並取得高亢公司
八十五年一月間開立之統一發票乙節，衡以一般交易常態，賣方收取訂金後，買方毀
約取消交易，應由賣方沒收訂金，豈有買方毀約賣方須賠償買方「違約金」之理。至
於調查基準日之認定，依稅捐稽徵法第四十八條之一及財政部八十年八月十六日台財
稅第八○一二五三五九八號函釋規定，本案經台北縣稅捐稽徵處於八十五年十一月十
九日業務檢查發現異常後，已著手進行調查，迄八十六年四月八日並已就該整個不法
集團之犯罪事實及犯罪手法，包括委託該集團記帳之營業人違章事實等釐清，移請調
查站偵辦，另依財政部八十七年八月四日台財稅第八七一九五七九八號函釋說明二：
「‧‧‧，應以台北縣調查站查獲該具體違章證物之日為調查基準日。」。本件台北
縣調查站查獲該具體違章證物為財政部財稅資料中心八十六年四月二十六日列印之專
案申請調檔統一發票查核清單，其中已詳列上訴人與涉嫌虛設行號之高亢公司發票往
來之情事。系爭所漏營業稅於八十六年六月十九日始補繳，同年六月二十日始補申報
，尚不符稅捐稽徵法第四十八條之一免罰規定。另被上訴人所為八十八年一月六日八
七新縣稅法字第三一七六九號復查決定書，因該案受訴願決定之拘束，而撤銷原處分
，與本案訴願、再訴願均遭駁回之情形不同，尚難援引適用於本案。而財政部財稅資
料中心列印之專案申請調檔統一發票查核清單，其資料為營業人各期申報之進銷項資
料，上訴人與高亢公司之虛進虛銷資料皆申報在其中，自得為違章之證據。又上訴人
系爭發票於八十五年三、四月營業稅申報書（八十五年五月十六日申報）中提出扣抵
銷項稅額，該期留抵稅額為六二、一○三元，惟申報八十五年五、六月營業稅（八十
五年七月十六日申報）時，該期應實繳稅額二三二、三一九元，已無累積留抵稅額，
故無財政部八十五年二月七日台財稅第八五一八九四二五一號函釋之適用等語，資為
抗辯。
原審斟酌全辯論意旨及調查證據之結果，以：上訴人於八十五年一月間無進貨事實，
卻以涉嫌虛設行號之高亢公司開立之ＡＸ00000000號、銷售額一、八○○、
○○○元、稅額九○、○○○元之統一發票乙紙，作為進項憑證申報扣抵銷項稅額，
致漏營業稅額九○、○○○元之事實，有代理上訴人之記帳業者楊淑慧於八十六年十
二月十日在法務部調查局台北縣調查站調查筆錄、上訴人之負責人配偶翁沼益於八十
六年十一月十三日在被上訴人處所談話筆錄及上訴人提出之訴願書及再訴願書中自陳
可稽。雖上訴人起訴主張，其於八十四年十一月間透過許登富與高亢公司達成出售晶
片沖洗槽之協議，已收取訂金一五○、○○○元，稅額七、五○○元，嗣許登富告知
高亢公司取消交易，上訴人應賠償高亢公司一、八○○、○○○元及稅額九○、○○
○元，取得高亢公司八十五年一月間開立之系爭品名為「違約金」之統一發票，衡以
一般交易常態，賣方收取定訂金後，買方毀約取消交易，向由賣方沒收訂金，豈有買
方毀約賣方須賠償買方違約金之理。至於上訴人提出銀行匯款單二紙，主張其違約金
之交付即為交易行為，經核該銀行匯款單之款項分別為八十四萬元、七十五萬元，與
所稱交易金額不符，且匯款單無從顯示匯款之原因，不足以為上訴人有利之證明。至
於調查基準日之認定，依稅捐稽徵法第四十八條之一及財政部八十年八月十六日台財
稅第八○一二五三五九八號函釋規定，本案經台北縣稅捐稽徵處於八十五年十一月十
九日業務檢查發現異常後，著手進行調查，迄八十六年四月八日並已就該整個不法集
團之犯罪事實及犯罪手法，包括委託該集團記帳之營業人違章事實等釐清，移請調查
站偵辦。而台北縣調查站查獲該具體違章證物為財政部財稅資料中心八十六年四月二
十六日列印之專案申請調檔統一發票查核清單，其中已詳列上訴人與涉嫌虛設行號之
高亢公司發票往來之情事，尤為稽徵機關進行調查後查獲之具體證物。系爭所漏營業
稅於八十六年六月十九日始補繳，同年六月二十日始補申報，尚不符稅捐稽徵法第四
十八條之一免罰規定。又上訴人於八十五年三、四月營業稅申報書（八十五年五月十
六日申報）中將系爭統一發票提出扣抵銷項稅額，該期留抵稅額為六二、一○三元，
惟申報八十五年五、六月營業稅（八十五年七月十六日申報）時，該期應實繳稅額二
三二、三一九元，已無累積留抵稅額，並不符財政部八十五年二月七日台財稅第八五
一八九四二五一號函釋，免罰之規定。至被上訴人所為八十八年一月六日八七新縣稅
法字第三一七六九號復查決定書，該案係被上訴人依法受訴願決定之拘束而撤銷原處
分，其與本件上訴人之訴願、再訴願均遭駁回之情形不同，尚難據以指摘被上訴人有
為不同認定、差別待遇之情形。故上訴人違章事實明確，其空言主張被告對其有利事
項未盡調查之責，並無可取。是被上訴人依營業稅法第五十一條第五款規定，除追補
稅款外（業於八十六年六月十九日繳納），參酌財政部八十六年八月十六日台財稅第
八六一九一二二八○號函修訂之「稅務違章案件裁罰金額或倍數參考表」規定，按所
漏稅額處五倍之罰鍰計四五○、○○○元，並無違誤，因將原決定及原處分均予維持
，駁回上訴人之訴，核無違誤。查本件原審對於上訴人提出銀行匯款單二紙，主張其
違約金之交付即為交易行為，不足以為上訴人有利之證明；又上訴人申報八十五年五
、六月營業稅（八十五年七月十六日申報）時，已無累積留抵稅額，並不符財政部八
十五年二月七日台財稅第八五一八九四二五一號函釋免罰之規定；至被上訴人所為八
十八年一月六日八七新縣稅法字第三一七六九號復查決定書，該案係被上訴人依法受
訴願決定之拘束而撤銷原處分，其與本件上訴人之訴願、再訴願均遭駁回之情形不同
，尚難據以指摘被上訴人有為不同認定、差別待遇之情形；以及本件並無稅捐稽徵法
第四十八條之一及財政部八十年八月十六日台財稅第八○一二五三五九八號函釋規定
適用之事實上及法律上理由，已詳細記明判決理由，並無違反證據法則，或有判決不
適用法規之情事，上訴論旨，仍執前詞，指摘原判決違誤，求予廢棄，難認有理由，
應予駁回。
據上論結，本件上訴為無理由，爰依行政訴訟法第二百五十五條第一項、第九十八條
第三項前段，判決如主文。
中　　華　　民　　國　　九十一　　　年　　　五　　　　月　 　三十　 　　日
                    最 高 行 政 法 院  第 二 庭
                                審 判 長 法  官　　　陳　石　獅
                                         法  官      劉  鑫  楨
                                         法  官　　　彭　鳳　至
                                         法  官　　　高　啟　燦
                                         法  官　　　黃　合　文
右  正  本  證  明  與  原  本  無  異
　　　　　　　　　　　　　　　　　　　　 法院書記官　王  福  瀛
中　　華　　民　　國　　九十一　　　年　　　五　　　　月　　三十一　　　日
